【裁判字號】    97,上訴,3625
【裁判日期】    971125
【裁判案由】    強盜等
【裁判全文】
臺灣高等法院刑事判決                97年度上訴字第3625號
上  訴  人
即  被  告  甲○○
選任辯護人  湯明亮律師
上列上訴人因強盜等案件，不服臺灣板橋地方法院96年度訴字第
4651號，中華民國97年6 月30日第一審判決（起訴案號：臺灣板
橋地方法院檢察署96年度偵緝字第620 號），提起上訴，本院判
決如下：
    主  文
上訴駁回。
    事  實
一、甲○○前於民國89年間因贓物案件，經台灣板橋地方法院於
    90年7月31日以90年度易字第313號判處有期徒刑5 月確定，
    於90年10月16日執行完畢。詎其仍不知悔改，因友人陳定川
    積欠乙○○債務，遭乙○○催討甚急，陳定川遂在臺北縣板
    橋市○○○路○段附近之「逸龍精品店」與甲○○、劉明坤
    、陳志明商議，籌畫由陳定川假藉還款名義設局邀約乙○○
    ，再由甲○○等人為強盜行為。遂推由陳定川於92年2 月13
    日晚上7 時45分許，以劉明坤使用之0000000000號行動電話
    撥打乙○○使用之00000000號電話，佯稱欲償還借款而邀約
    乙○○，劉明坤並於同日晚上10時1 分許，以上開電話撥打
    陳志翔使用之0000000000號行動電話，召集陳志翔至位於臺
    北縣新莊市○○路2 號之船老大餐廳會合參與，再由甲○○
    駕車搭載劉明坤、陳志明、陳志翔至臺北縣五股鄉五股工業
    區內堤防邊停車場內等候（陳定川、陳志明、劉明坤經本院
    93年度上更(一)第324號各判處有期徒刑8 年、7年8月、7年10
    月確定，陳志翔則經國防部高等軍事法院94年度法仁判字第
    126號判處有期徒刑7年確定）。甲○○與陳定川、劉明坤、
    陳志明、陳志翔等5 人共同基於為自己不法所有之意圖及加
    重強盜之犯意聯絡，於當晚10時30分許，由陳定川駕駛車號
    T9-1099 號自用小客車將乙○○載至臺北縣五股鄉五股工業
    區內堤防邊停車場內，再由已在該處等候且頭套絲襪、口罩
    之劉明坤、陳志翔（起訴書誤載為陳志明），自陳定川之車
    後門進入車內，劉明坤持疑似黑色玩具手槍抵住乙○○頭部
    （該手槍未扣案，尚無證據證明具有殺傷力），陳志翔以膠
    帶封貼乙○○之眼、嘴，並綑綁其雙手，亦假意綑綁陳定川
    ，陳志明則在外把風，以此強暴方式至使乙○○不能抗拒後
    ，除假裝先取走陳定川放置在遮陽板上之假錢外（該筆款項
    為陳定川向乙○○佯稱欲償還之以報紙偽裝之假錢），再取
    走乙○○所有之現金新臺幣（下同）9千6百元、台新國際商
    業銀行、第一商業銀行（以下各簡稱為台新、第一銀行）金
    融卡各1 張、新莊農會存摺1本、支票1張（發票人為張竣清
    、面額15萬元、付款人為臺灣中小企業銀行迴龍分行、票據
    號碼為AY0000000 號），並向乙○○逼問提款卡密碼。甲○
    ○與陳定川、劉明坤、陳志明、陳志翔等人，復共同基於意
    圖為自己不法所有及由自動付款設備詐財之犯意聯絡，劉明
    坤下車前往盜領存款，換由甲○○進入車內，並持續以行動
    電話與在外提款之劉明坤等人聯絡，陳志翔仍繼續抓住乙○
    ○之肩膀以控制乙○○行動自由。劉明坤於同日晚上10時47
    分許，持乙○○所有之台新銀行新莊分行金融卡，前往位於
    臺北縣新莊市○○路601 號之聯邦商業銀行，在該銀行提款
    機以按鍵輸入不法取得之乙○○所設定金融卡密碼之不正方
    法，由該銀行之自動付款設備接續3次共取得現金3萬1千9百
    元，陳志明則持乙○○所有之第一銀行樹林分行金融卡，於
    同日晚上11時7分許，前往位於臺北縣新莊市○○路○段69號
    之華南商業銀行，在該銀行所設置之提款機以按鍵輸入不法
    取得之乙○○所設定金融卡密碼之不正方法，由該銀行之自
    動付款設備接續3 次共取得現金4萬5千元，又於同日晚上11
    時28分許，前往位於臺北縣板橋市○○○路○段123號之板橋
    郵局，在該郵局所設置之提款機以按鍵輸入不法取得之乙○
    ○所設定金融卡密碼之不正方法，由該郵局之自動付款設備
    接續2次共取得現金8千元。嗣經乙○○自行掙開膠布脫困，
    並報警處理。陳定川、劉明坤、陳志明、甲○○、陳志翔等
    人事後則相約在「逸龍精品店」朋分所得之款項。經警調閱
    銀行、郵局之相關錄影帶及比對通聯紀錄，於92年4 月16日
    上午10時40分許，在臺北縣板橋市○○街60號2 樓陳志明住
    處查獲陳志明。復於92年4月18日下午1時許，在臺北縣板橋
    市○○○路51號查獲陳定川。繼於92年7月2日下午3 時30分
    許，在臺北縣板橋市○○路308之2 號301室查獲劉明坤。經
    依陳志明之供述始知悉陳志翔參與上開犯行。再依陳志翔於
    國防部高等軍事法院審理中之供述，始知悉甲○○參與上開
    犯行。
二、案經國防部高等軍事法院函送臺灣板橋地方法院檢察署檢察
    官偵查起訴。
    理  由
壹、程序部分：
一、按被告以外之人於審判外向法官所為之陳述，得為證據，刑
    事訴訟法第159條之1第1項定有明文。依軍事審判法第125條
    準用刑事訴訟法關於證據之規定，應認軍事法官亦為前條所
    指之法官。查共犯陳志翔於國防部高等軍事法院審理中之陳
    述，當時固係以被告而非以證人身分加以訊問，然有選任辯
    護人黃仕翰律師在場，其向軍事法官所為之陳述，依前揭規
    定，仍應認有證據能力。且軍事法官乃通曉刑事訴訟法相關
    規定之專業法律人士，並代表國家實施審判犯罪之權責，衡
    諸常情，應無對證人陳志翔於審理時，施以任何強暴、脅迫
    、利誘、詐欺、疲勞訊問、違法羈押或其他不正方法之可能
    ，而被告或辯護人復未能舉出共犯陳志翔於上開時間接受軍
    事法官訊問時，有受何強暴、脅迫、利誘、詐欺、疲勞訊問
    、違法羈押或其他不正方法之訊問，自無顯不可信之情況，
    縱認軍事法官並非上開條文規定之法官，至少亦應類推適用
    刑事訴訟法第159條之1 第2項有關向檢察官陳述之規定，是
    以，共犯陳志翔於國防部高等軍事法院審理中所為之陳述，
    自有證據能力。況原審審理中業已傳喚證人陳志翔到庭以證
    人身分作證，並准許被告對其當庭及先前陳述進行詰問，此
    有原審審判筆錄在卷可考，即已賦予被告對於證人陳志翔對
    質詰問機會，因之，參諸刑事訴訟法159 條規定之立法意旨
    原即在保障被告之對質詰問權以觀，證人陳志翔於審判外之
    陳述既已經被告於審理中經交互詰問予以核實，則陳志翔於
    國防部高等軍事法院審理中之陳述，自有證據能力。
二、被告另質疑證人丙○○於國防部高等軍事法院審理中之陳述
    ，為傳聞證據，並無證據能力。惟查，證人丙○○於國防部
    高等軍事法院審理中之陳述，係以證人身分向軍事法官所為
    之陳述，亦無顯不可信之情況，依前說明，所證自有證據能
    力。
三、又按刑事訴訟法第159條第1項雖規定，被告以外之人於審判
    外之言詞或書面陳述，除法律有規定外，不得作為證據。惟
    同法第159條之5第1、2項規定，經當事人於審判程序同意作
    為證據，法院審酌該言詞陳述或書面陳述作成時之情況，認
    為適當者，亦得為證據。當事人、代理人或辯護人於法院調
    查證據時，知有第159條第1項不得為證據之情形，而未於言
    詞辯論終結前聲明異議者，視為有前項之同意（指同條第 1
    項之同意作為證據），此乃第159條第1項所容許，得作為證
    據之例外規定之一。經查，本案被告、辯護人及檢察官於言
    詞辯論終結前，均未就陳志翔、丙○○於國防部高等軍事法
    院之陳述以外之其他證據，主張有刑事訴訟法第159條第1項
    不得為證據之情形，是本案其他經調查之證據均有證據能力
    ，合先敘明。
貳、實體部分
一、訊之被告甲○○矢口否認涉有強盜、由自動付款設備詐財之
    犯行，辯稱：伊駕車載劉明坤至位於新莊市之船老大餐廳後
    即返回板橋，因劉明坤使用之行動電話沒有儲值，無法撥打
    ，所以伊才將其0000000000號之行動電話借予劉明坤使用，
    劉明坤等人於上開時間、地點強盜被害人乙○○財物及前往
    上開銀行、郵局領款之事，伊並不知情，也沒有參與云云。
    經查，上揭乙○○遭強盜及盜領存款之事實，除被告甲○○
    參與本件犯行之部份外，業據證人即被害人乙○○及證人即
    共犯劉明坤、陳定川、陳志明、陳志翔於原審審理中證述屬
    實，並有乙○○所有之台新銀行新莊分行、第一銀行樹林分
    行存摺交易往來明細影本2 份、翻攝自銀行及郵局錄影帶之
    照片7 張在卷可憑（臺灣板橋地方法院檢察署92年度偵字第
    8206號偵查卷第25頁至第30頁、第44頁至第45頁），堪認屬
    實。至於共犯劉明坤持疑似黑色玩具手槍抵住乙○○頭部乙
    節，因該疑似手槍之物並未扣案，尚無證據證明具有殺傷力
    。是以，本件之爭點則在被告甲○○是否參與本件犯行，證
    人即共犯劉明坤、陳定川、陳志明、陳志翔於原審審理中雖
    均否認被告甲○○參與，然查：
  (一)共犯陳志翔於國防部高等軍事法院審理中業供稱：「（92年
    2 月13日22時30分許，你人在何處？）我在睡覺時劉明坤打
    電話給我，口氣很急的要我去板橋市（應係新莊市○○○路
    及中山路口的船老大餐廳。」、「（到船老大餐廳欲做何事
    ？）劉明坤叫我及陳志明上一部裕隆日產自小客車（車主為
    甲○○）。」、「我上車後，車開往五股方向的五股鄉五股
    工業區的堤防邊停車場。」、「（到了五股鄉五股工業區的
    堤防邊停車場後，做何事？）我及劉明坤、陳志明、甲○○
    等4 人就在那裡等。」、「是甲○○叫我們在那裡等。是要
    等候陳定川等人。」、「（何時等候到陳定川？）約案發當
    日22時30分許，陳員是開一部銀色的箱型車到停車場…」、
    「…當天是由甲○○開車，約我在船老大見面，當天是我哥
    帶我去，我上甲○○車後，車上還有劉明坤、陳志明，我們
    4 人一起坐車到案發現場。」、「（為何之前是說計程車，
    現又改稱坐甲○○車？）因為我怕甲○○對我家人不利，所
    以我之前才稱坐計程車。」、「…他有跟我說如果被抓到，
    就說事情是劉明坤做的。」、「（你於93年5 月17日供稱要
    將陳定川假裝要還給乙○○的錢拿走，但是那個錢是用報紙
    裝的，不是真的錢。你如何得知？是何時、地看到，當天有
    無拿到？）回到光華商職後，聽劉明坤、陳志明、甲○○ 3
    人說的。我也有看到假錢。」等語甚明（國防部高等軍事法
    院93年度法仁判字第74號卷93年5 月31日調查筆錄、93年度
    法仁判字第139 號卷93年10月18日調查筆錄、94年度法仁判
    字第126 號卷95年3月8日審判筆錄），足見被告甲○○亦參
    與本件犯行之實施。至於證人陳志翔嗣於原審審理中改稱：
    伊與被告甲○○有過節，是因為朋友之關係，在本件強盜案
    之前，伊這一掛與被告那一掛打架，有不愉快，所以才會在
    國防部高等軍事法院審理中說其也參與，事實上被告甲○○
    並未參與本件犯行云云（原審卷第137、138頁），實則，證
    人陳志翔為劉明坤之小弟，業據證人劉明坤於偵訊時證述在
    卷可稽（台灣板橋地方法院檢察署96年度偵緝字第620 號第
    31頁），陳志翔之所以參與本件犯行，係因劉明坤召集而至
    ，而當天劉明坤至船老大餐廳，即是搭乘被告甲○○所駕之
    車前往，業為被告自承在卷（原審卷第171、172頁），顯見
    其間關係良好，並無證人陳志翔所稱因與被告那一掛打架而
    不愉快之情形，是其翻供之理由已難採信。況陳志翔於自己
    之案件審理中供出被告甲○○，僅是增加涉案之一人，陳志
    翔並非虛構編造被告甲○○涉案情節以推諉自己參與之部分
    ，尚難認證人陳志翔於國防部高等軍事法院審理中所陳係為
    脫罪之故，應認其於國防部高等軍事法院審理中所陳應與事
    實相符。至於證人即共犯劉明坤、陳定川、陳志明於原審審
    理中固均否認被告甲○○涉案，然依證人陳志翔前揭所陳，
    其早受指示若遭查獲，則推稱事情是劉明坤做的等語，事實
    上，本件於92年案發後，警方最早查獲陳志明，兩天後再查
    獲陳定川，3個月後才查獲劉明坤，該3人僅承認另有真實年
    籍姓名不詳之「阿強」參與，並未供出陳志翔及被告甲○○
    身分，其中陳定川供稱：「（陳志明何人找的？）阿強帶去
    的。」劉明坤亦在同一個偵查庭中捏稱：「（槍是何人拿的
    ？）阿強拿出來的。」、「（阿強之真實姓名？）不知道他
    的真實姓名」等語，均有偵訊筆錄在卷可稽（92年度偵字第
    8206號第88頁），事實上，本件係因陳定川積欠被害人乙○
    ○債務，其反而設局強盜乙○○，而陳定川與被告甲○○交
    好，被告甲○○為共犯陳志明之大哥等情，均據證人陳定川
    證述在卷可稽（國防部高等軍事法院94年度法仁判字第 126
    號卷95年3月8日審判筆錄），又劉明坤與被告甲○○交好，
    亦如前述，並無不知真實身分之情形，顯見前揭不實供述，
    其間早已有所勾串，嗣臺灣板橋地方法院檢察署92年度偵字
    第8206號因無其他佐證，亦僅起訴共犯劉明坤、陳定川、陳
    志明等3人涉案。是以，自應認該3人所證被告甲○○未涉案
    云云，係原先勾串之內容，與事實不符，自不可採。
  (二)證人即被害人乙○○於原審審理中證稱：當天遭強盜時有兩
    人進入車後座，左後座那人穿白色運動服拿槍，正後方那人
    穿牛仔褲，根據錄影帶，兇嫌同夥中有2人去領錢，其中1名
    即拿槍之人（即劉明坤），但車上仍留有2 名同夥，左後座
    有人持續與領錢之同夥通話，向其逼問金融卡之密碼後，以
    電話告知前去盜領之同夥等語（原審卷第127至131頁），足
    徵本案之參與者非僅陳志明、劉明坤、陳志翔及假裝被綁之
    陳定川等4人，應另有第5名嫌犯。且查0000000000號行動電
    話為被告甲○○所申請使用，有遠傳電信行動電話基本資料
    1 紙在卷可稽（92年度偵字第8206號卷第29-1頁）。又被告
    甲○○於案發時曾多次以0000000000號行動電話與陳志明聯
    絡等情，業據證人陳志明於原審審理中證稱：「（你當時使
    用的行動電話是否如你警詢說的0000000000？）是。」、「
    （當天你在聯邦銀行新莊分行提款的地方，確實有接到甲○
    ○使用上開電話打電話給你嗎？）有，當時0000000000行動
    電話確實是甲○○使用。」等語屬實（原審卷第99、100 頁
    ），有0000000000號行動電話通聯紀錄1 份在卷可稽（92年
    度偵字第8206號卷第39頁、第40頁）。而被告甲○○該行動
    電話前揭通聯記錄所示，於案發當日晚上10時35分許起，其
    即以該行動電話持續與前往盜領款項之陳志明所使用之0000
    000000號行動電話或劉明坤使用之0000000000號行動電話聯
    絡之事實，核與證人乙○○所證述之情形相符。
  (三)再查，員警至事發現場地點以0000000000號行動電話測試結
    果，遠傳電信股份有限公司之行動電話門號於該處通話所使
    用之基地台位置為臺北縣五股鄉○○路○段201號5樓，有000
    0000000號行動電話通聯紀錄1份在卷可稽（92年度偵字第82
    06號卷第37、38頁）。而被告使用之0000000000號行動電話
    ，亦為遠傳公司之門號，作案當晚多次與共犯陳志明使用之
    門號0000000000號行動電話及劉明坤使用之門號0000000000
    號行動電話聯絡，使用之基地台即位在臺北縣五股鄉○○路
    ○ 段201號5樓，與前揭測試案發地點使用遠傳公司之基地台
    位置相同，且停留與案發經過相當之時間，有0000000000號
    行動電話通聯紀錄1 份在卷可稽（92年度偵字第8206號卷第
    39頁、第40頁），顯見被告甲○○確在現場參與實施本件犯
    行。又證人即共犯劉明坤持被害人乙○○之提款卡前往聯邦
    銀行領款時，因發現密碼有誤，而撥打電話予控制被害人行
    動之共犯查詢被害人乙○○之提款卡密碼時，亦是撥打至被
    告甲○○所使用之0000000000號行動電話，有前揭通聯記錄
    可稽，足見被告甲○○於共犯劉明坤去領錢時，應係留在現
    場控制被害人乙○○行動之人。是以，應認證人即共犯陳志
    翔於國防部高等軍事法院審理中就被告甲○○有參與上開強
    盜、由自動付款設備詐財之陳述，與事實相符，應屬可採。
  (四)被告甲○○雖辯稱，於案發當日，因共犯劉明坤之行動電話
    未儲值無法使用，故伊將自己使用之門號0000000000號行動
    電話借予共犯劉明坤云云。然查，共犯劉明坤於事發當日晚
    上10時1 分許，曾打電話至陳志翔使用之0000000000號行動
    電話聯絡陳志翔前往船老大餐廳會合等情，業據證人陳志翔
    於原審證述在卷（原審卷第135 頁），亦據證人劉明坤於國
    防部高等軍事法院93年12月7 日證述在卷可稽（國防部高等
    軍事法院93年度法仁判字第139 號卷第82頁），而當時劉明
    坤係以0000000000號行動電話（登記持機人名義：陳嘉宏）
    所撥打，有通聯紀錄1 份在卷可稽（92年度偵字第8206號卷
    第34頁、第35頁），且依上開0000000000號行動電話通聯紀
    錄所示，該0000000000號行動電話於案發時使用之基地台位
    置，與證人劉明坤自承前往聯邦銀行提款後轉往臺北縣板橋
    地區之相關位置亦相符，足認劉明坤當晚確實持用00000000
    00號行動電話。經查，0000000000號行動電話於案發時曾多
    次與被告甲○○申請之0000000000號行動電話聯絡，有同前
    通聯紀錄在卷可稽，若證人劉明坤之行動電話0000000000號
    於作案時果有未儲值無法使用之情形，何以有該行動電話聯
    絡之紀錄？又若被告甲○○確將0000000000號行動電話借予
    證人劉明坤使用，證人劉明坤如何能於事發當時分身在不同
    之二地同時使用0000000000號、0000000000號行動電話互相
    連絡？且又係自己撥打給自己？顯均不符常理，足認被告甲
    ○○辯稱其將0000000000號行動電話借予劉明坤云云，並非
    事實。
  (五)又證人丙○○於國防部高等軍事法院審理中亦證稱：「（92
    年2 月13日22時30分許，你人在何處？做何事？）…載陳志
    翔去船老大餐廳」、「當時有一輛黑色日產小客車在船老大
    餐廳門口接陳志翔…」、「…我當時也有看到駕駛及副駕駛
    座的人…坐在駕駛座的人是『權哥』，這是陳志翔當兵時，
    我去會面時所認識的人。」、「陳志翔入伍後我才認識甲○
    ○，因為它有去會過客。」等語可稽（國防部高等軍事法院
    93年法仁判字第139號卷93年11月9日調查筆錄、94年度法仁
    判字第126 號卷94年10月26日調查判筆錄），被告於偵查中
    自承丙○○係稱呼其為「權哥」等語（96年度偵緝字第 620
    號第48、49頁），於原審審理時亦自承當天看到丙○○載陳
    志翔到船老大餐廳等語（原審卷第175 頁），足認證人丙○
    ○所證案發當日係被告甲○○開車等情，應屬真實。再查，
    被告等人設計強盜被害人乙○○之位置係於臺北縣五股鄉五
    股工業區內堤防邊停車場，平時該處十分偏僻，已少有計程
    車出入，且案發當時係深夜10時、11時以後，更難招到計程
    車，且利用計程車尚有日後遭司機指認之風險，依常理被告
    等人當無不自備交通工具之理，是證人陳志明、劉明坤、陳
    志翔於原審證稱係搭乘計程車前往及離開云云，僅是為掩飾
    被告甲○○駕車載運之事實，自無可採。至被告甲○○雖辯
    稱其僅駕車送劉明坤至新莊市船老大餐廳後，即回板橋逸龍
    精品店，案發當時人係在板橋云云，惟查，若被告甲○○僅
    從板橋開車至新莊再回板橋，何以案發前後其行動電話通話
    所使用之基地台竟是案發地點附近之五股鄉○○路○段201號
    5 樓基地台？顯與所使用之0000000000號行動電話通聯記錄
    不符，均有前揭通聯記錄可稽，所辯自不可採。
  (六)綜上所述，被告甲○○上開所辯，顯係事後卸責之詞，委不
    足採信。證人陳定川、劉明坤、陳志明證稱被告並未參與，
    及證人陳志翔事後翻異前詞，改證稱被告並未參與，亦係迴
    護之詞，均不可採。應認本案事證明確，被告加重強盜、由
    自動付款設備詐財之犯行洵堪認定，應依法論科。
二、按行為後法律有變更者，適用行為時之法律。但行為後之法
    律有利於行為人者，適用最有利於行為人之法律，刑法第 2
    條第1項定有明文（刑法第2條係規範行為後法律變更所生新
    舊法律比較適用之準據法，是刑法第2 條本身雖經修正，但
    該條文既屬適用法律之準據法，本身尚無比較新舊法之問題
    ，應逕適用裁判時之刑法第2 條規定以決定適用之刑罰法律
    ）。又比較時應就罪刑有關之共犯、未遂犯、想像競合犯、
    牽連犯、連續犯、結合犯，以及累犯加重、自首減輕暨其他
    法定加減（如身分加減）與加減例等一切規定，綜其全部罪
    刑之結果而為比較。再從刑附屬於主刑，除法律有特別規定
    者外，依主刑所適用之法律（最高法院95年第8 次刑事庭會
    議決議參照）。查被告行為後，刑法業於94年2月2日修正公
    布，並自95年7月1日起生效施行，茲就比較情形分述如下：
  (一)刑法第339條之2 第1項之由自動付款設備取財罪雖未修正，
    然刑法第33條第5 款有關罰金之最低數額部分，刑法分則編
    各罪所定罰金之貨幣單位原為銀元，修正前刑法第33條第 5
    款規定：「罰金：（銀元）1 元以上」，而銀元與新臺幣間
    之折算，依現行法規所定貨幣單位折算新臺幣條例規定，以
    銀元1元折算新臺幣3元；修正後刑法第33條第5 款則規定：
    「罰金：新臺幣1 千元以上，以百元計算之」；經比較修正
    前、後之規定，修正後刑法第33條第5 款所定罰金之最低數
    額，較之修正前提高，自以修正前刑法第33條第5 款規定有
    利於被告。
  (二)刑法第28條原規定：「二人以上共同『實施』犯罪之行為者
    ，皆為共同正犯。」新法修正為：「2 人以上共同『實行』
    犯罪之行為者，皆為共同正犯。」，將舊法之「實施」修正
    為「實行」。原「實施」之概念，包含陰謀、預備、著手及
    實行等階段之行為，修正後僅共同實行犯罪行為始成立共同
    正犯。是新法共同正犯之範圍已有限縮，排除陰謀犯、預備
    犯之共同正犯。新舊法就共同正犯之範圍既因此而有變動，
    自屬犯罪後法律有變更，而非僅屬純文字修正，應有新舊法
    比較適用之問題，而新法並未較有利於被告，仍應適用舊法
    即行為時法（最高法院97年度台上字第1408號判決參照）。
  (三)修正後刑法第55條規定，業已廢除牽連犯之規定。故犯1 罪
    而其方法或結果之行為犯他罪名者，依修正前刑法第55條後
    段規定，認屬牽連犯，應從一重處斷；但依修正後刑法第55
    條規定，則已無牽連犯可資適用，應將各該犯行論以數罪併
    合處罰。自以適用修正前牽連犯之規定，較有利於被告。
  (四)再刑法第47條有關累犯之規定，亦經修正，經比較修正前、
    後該條之規定，可知修正前有關累犯之成立，不以再犯之罪
    係故意犯罪為限，然修正後之規定，則以再犯故意犯為成立
    累犯之要件。換言之，若被告再犯者係故意犯罪，則修正前
    、後之規定，均成立累犯，適用修正前之規定，對於被告並
    無不利。
  (五)綜合上述各條文修正前後之比較後，修正後之刑法及刑法施
    行法等相關法律規定並未對被告更為有利，揆諸前揭刑法第
    2條第1項前段規定，即應適用修正前之刑法相關規定。
三、核被告甲○○與陳定川、陳志明、劉明坤、陳志翔等人，結
    夥三人以上於前揭時、地為強盜乙○○財物之行為，並以在
    銀行、郵局提款機以按鍵輸入不法取得之乙○○所有金融卡
    所設定密碼之不正方法，接續由銀行、郵局之自動付款設備
    取得現金之行為，係犯刑法第330條第1項之加重強盜罪、同
    法第339條之2 第1項之由自動付款設備詐財罪。被告甲○○
    與陳定川、陳志明、劉明坤、陳志翔之成年男子間就前揭結
    夥三人以上強盜犯行及由自動付款設備詐財犯行，有犯意聯
    絡及行為之分擔，均為共同正犯。共犯劉明坤持乙○○所有
    之台新銀行新莊分行金融卡，前往位於臺北縣新莊市○○路
    601 號之聯邦商業銀行，接續3次共取得現金3萬1千9百元；
    及共犯陳志明持乙○○所有之第一銀行樹林分行金融卡，先
    後前往位於臺北縣新莊市○○路○ 段69號之華南商業銀行，
    接續3次共取得現金4萬5千元、位於臺北縣板橋市○○○路○
    段123號之板橋郵局，接續2 次共取得現金8千元，先後雖由
    不同共犯，於不同時間，在不同地點，分別持乙○○之提款
    卡在銀行、郵局之提款機詐領存款之行為，惟均屬共犯間基
    於同一犯意及目的下之接續行為，應祇論以單純一罪，而無
    連續犯之適用。又被告所犯加重強盜罪與由自動付款設備詐
    財罪間，有方法結果之牽連關係，為牽連犯，應依修正前刑
    法第55條之規定從一重論以較重之加重強盜罪。被告甲○○
    有事實欄所載論罪科刑及執行等情，有臺灣高等法院被告前
    案紀錄表1份在卷可按，被告甲○○於有期徒刑執行完畢後5
    年內再犯本件有期徒刑以上之罪，為累犯，應依修正前刑法
    第47條之規定加重其刑。
四、原審認被告罪證明確，並審酌被告身強體壯，竟不思奮發向
    上，而持疑似玩具手槍欺凌女子，強盜財物，且事後以不正
    方法，由銀行、郵局之自動付款設備取得現金，造成被害人
    莫大恐懼，危害社會治安甚鉅，且事後否認犯行，犯後態度
    不佳，兼衡被告犯罪之動機、目的、強盜被害人財物之數額
    、被告參與強盜犯行之分擔、犯後分得贓物等一切情狀，量
    處有期徒刑7年10月，以示儆懲。至被告所犯為刑法第330條
    第1 項之加重強盜罪，所宣告之刑復逾有期徒刑1年6月，依
    中華民國九十六年罪犯減刑條例第3條第1項第15款之規定，
    不得減刑，是被告核與減刑之要件不符，自不得減刑。經核
    認事用法俱無不合，量刑亦稱妥適。被告上訴意旨，仍執陳
    詞否認犯行，惟所辯各節業據本判決指駁說明如前，其上訴
    為無理由，應予駁回。
據上論斷，應依刑事訴訟法第368條判決如主文。
本案經檢察官王金聰到庭執行職務。
中    華    民    國    97    年    11    月    25    日
                  刑事第二十庭審判長法  官  楊貴雄
                                    法  官  鄧振球
                                    法  官  高愈杰
以上正本證明與原本無異。
如不服本判決，應於收受送達後10日內向本院提出上訴書狀，其
未敘述上訴之理由者並得於提起上訴後10日內向本院補提理由書
（均須按他造當事人之人數附繕本）「切勿逕送上級法院」。
                                    書記官  廖月女
中    華    民    國    97    年    11    月    26    日
附錄：本案論罪科刑法條全文
刑法第330條第1項
犯強盜罪而有第321條第1項各款情形之一者，處7年以上有期徒
刑。
刑法第339條之2第1項
意圖為自己或第三人不法之所有，以不正方法由自動付款設備取
得他人之物者，處3年以下有期徒刑、拘役或1萬元以下罰金。


司法院資訊處製作；財團法人民間司法改革基金會備份。
